最高法院民事裁定　　　　　　　九十六年度台抗字第二二四號
再 抗告 人　德寶營造股份有限公司
法定代理人　甲○○
　　　　　　乙○○
　　　　　　丙○○
代　理　人　劉雅洳律師
上列再抗告人因與相對人交通部台灣區國道新建工程局間強制執
行事件，對於中華民國九十五年十一月二十九日台灣高等法院裁
定（九十五年度抗更(一)字第一六號），提起再抗告，本院裁定如
下：
    主  文
原裁定廢棄，應由台灣高等法院更為裁定。
    理  由
按執行名義附有條件、期限或須債權人提供擔保者，於條件成就
、期限屆至或供擔保後，始得開始強制執行，此觀強制執行法第
四條第二項規定自明。又關於強制執行事項及範圍發生疑義時，
執行法院應調閱卷宗。再執行法院對於強制執行事件，認有調查
之必要時，得命債權人查報，或依職權調查之；強制執行法第八
條第一項、第十九條第一項分別定有明文。查本件再抗告人持其
與相對人間有關「二高後續計畫白河新化段第Ｃ３２６標新市段
及善化收費站工程」工程爭議，經行政院公共工程委員會民國九
十年六月二十日調解成立之調解書為執行名義，依該調解書第三
項所載：有關前開工程第四十期以前工程款之百分之四十共新台
幣（下同）二億五千零八十四萬零三百十七元，相對人應於法院
逐次撤銷假扣押令後，匯入聯合承攬所共同指定之再抗告人設於
華南商業銀行新店分行之活期存款帳戶。再抗告人主張因台灣台
北地方法院（下稱台北地院）九十年六月二十日尚扣押之金額僅
一億五千五百六十二萬六千四百七十九元，故相對人就已撤銷扣
押令之餘款九千五百二十一萬三千八百三十八元，即應依前開執
行名義給付再抗告人，並匯入上揭帳戶。台北地院雖以上開執行
名義係附以法院撤銷扣押令為停止條件之執行名義，在條件成就
前，不得開始強制執行。而系爭保留款除由第三人盛隆機械股份
有限公司（下稱盛隆公司）扣押一千一百二十六萬九千八百六十
六元及鄭中平扣押一億元加計利息與執行費，共一億五千五百六
十二萬六千四百七十九元外，另由新祥記工程股份有限公司（下
稱新祥記公司）聲請台北地院於九十三年一月二十九日發扣押命
令執行同一標的，再行扣押一億五千八百萬元，扣押之債權總金
額已逾工程保留款，在撤銷扣押令前，相對人既不得自由處分，
再抗告人請求將其中九千五百二十一萬三千八百三十八元匯入其
上揭帳戶，即有不合，因而駁回其強制執行之聲請。再抗告人不
服提起抗告，原法院以：依強制執行法第三十八條規定，可知對
於債務人之財產為強制執行，係採平均受償主義，所有債權人於
強制執行法規定得聲明參與分配之時點屆至前，其地位均為平等
。系爭執行名義所稱「在保留法院執行命令扣押金額」，既未限
制相對人之給付義務為「調解成立前法院執行命令扣押金額」，
顯已考量債務人之全部財產係全體債權之擔保，故要求再抗告人
需於其他債權人均未對該筆財產為主張權利時，方得主張權利。
是再抗告人主張不應計入新祥記公司於調解成立後始聲請執行而
扣押之金額一億五千八百萬元，即非可採。又鄭中平扣押工程款
後，因相對人異議所提起本案訴訟之確定判決（即台北地院九十
年度重訴字第四七五號），及執行法院駁回鄭中平聲請強制執行
之確定裁定（同院八十八年度執字第九五二○號）理由，均認鄭
中平係對得盛營造股份有限公司（下稱得盛公司）存有債權，而
駁回強制執行聲請之原因僅為請求執行之方法錯誤，並非無債權
存在，故執行法院自無撤銷鄭中平扣押命令之理。且執行法院就
鄭中平扣押之部分迄未撤銷，再抗告人主張扣押之金額應扣除鄭
中平扣押之一億餘元，亦為無據。因認本件執行名義之條件尚未
成就，而維持執行法院駁回再抗告人強制執行聲請之裁定，駁回
其抗告。
惟查再抗告人主張系爭執行名義所稱之撤銷假扣押，係指於調解
成立日前之假扣押，不包括調解成立後發生之假扣押等語。而依
系爭執行名義調解成立內容第一項記載為：他造當事人對於本標
工程九十年二月二十六日以前應付之工程款，在保留法院執行命
令扣押金額（含執行費）加計利息、違約金（以扣押金額十％計
算）後之「工程款餘額」，得依下列方式暫先支付。（一）「工
程款餘額」百分之六十，申請人應開立發票提送他造當事人查核
，匯入聯合承攬所共同指定銀行帳戶，申請人免提送任何擔保，
（二）（文字略）。第三項：前述保留之工程款，於法院逐次撤
銷假扣押後，再依「前項原則」給付申請人。參酌調解成立書之
事實及理由第三、四、五項略載成立調解之緣由為：得盛公司與
再抗告人聯合承攬相對人系爭工程，得盛公司所佔比例為百分之
四十，再抗告人為百分之六十，得盛公司之債權人向法院聲請假
扣押系爭工程款金額，在調解時已達工程估驗款中依合約規定得
盛公司（所佔百分之四十）所屬估驗款金額，尚不足部分是否由
聯合承攬另一成員即再抗告人負連帶之責？及工程估驗款中百分
之六十範圍是否可由再抗告人單獨開立發票請款？雙方當時有所
爭執，而就得盛公司之債權人向法院聲請假扣押系爭工程款金額
在調解時已達工程估驗款金額之事實，雙方似未爭執，果爾，調
解書第三項「法院逐次撤銷假扣押」與第一項「在保留法院執行
命令扣押金額」能否為不同解釋，即非無疑。又依聯合承攬協議
書要點第五點規定：承攬工程之各項計價款應由聯合承攬各成員
按本要點之承攬比例，各開具發票經彙整一併送國工局（見原法
院更一字卷第四一頁）。倘再抗告人就系爭工程各期估驗款之百
分之六十均得開立發票單獨具領款項（參執行名義第一項第一款
與事實及理由第五項）；則此部分工程款與得盛公司之債權人向
法院聲請假扣押系爭工程款金額（所佔百分之四十）是否無關，
即非無研求餘地；又所謂平均受償主義，乃就同一執行債務人而
言；工程估驗款中百分之六十之工程款乃再抗告人本於承攬關係
而生，其債務人為相對人，與新祥記公司向法院聲請假扣押系爭
工程款以得盛公司為執行債務人，尚屬有間，執行債務人既非同
一，何得認有平均受償主義之適用？究竟執行名義第三項：再依
「前項原則」給付申請人所指為何？與本件執行名義所附條件是
否成就？再抗告人得執行範圍為何？所關至切。原法院悉未究明
釐清，即逕認執行名義之條件尚未成就，而為不利於再抗告人之
論斷，於法自有未合。再抗告意旨，指摘原裁定不當，求予廢棄
，非無理由。
據上論結，本件再抗告為有理由。依強制執行法第三十條之一、
民事訴訟法第四百九十五條之一第二項、第四百七十七條第一項
、第四百七十八條第二項，裁定如主文。
中　　華　　民　　國　九十六　年　　四　　月　 十二 　日
                      最高法院民事第七庭
                          審判長法官  劉　福　來
                                法官  黃　秀　得
                                法官  吳　謀　焰
                                法官  李　寶　堂
                                法官  陳　重　瑜
      本件正本證明與原本無異
                                      書  記  官
中　　華　　民　　國　九十六　年　　四　　月　二十四　日
                                                      Ｅ
